臺灣高等法院民事裁定
109年度抗字第919號
抗  告  人  全億國際企業有限公司

            CHIIEH YUNG METAL IND.CORP.

共      同
法定代理人  簡正汶(CHIEN, TSENG-WEN)

共同代理人  吳典倫律師
            陳誌泓律師
上  一  人
複 代理 人  黃仲輝  
相  對  人  PHILLIPS FASTENER, LLC


法定代理人  DAVID SCOTT

代  理  人  劉允正律師
            范皓柔律師
上列當事人間給付貨款事件，抗告人對於中華民國109年5月7日
臺灣臺北地方法院108年度國貿字第8號所為裁定提起抗告，本院
裁定如下： 
    主  文
抗告駁回。
抗告費用由抗告人負擔。
    理  由
一、抗告人於原法院起訴主張：相對人於民國107年3月起向抗告
    人全億國際企業有限公司（下稱全億公司）下單訂購建築用
    螺絲(下稱系爭貨品)，由抗告人CHIIEH YUNG METAL IND.CO
    RP.（下稱CHIIEH YUNG公司）代理全億公司與相對人簽立交
    易確認書，再由全億公司指示代工廠出貨至相對人指定港口
    ，貨款則由相對人匯入CHIIEH YUNG公司設於臺北市中山區
    之永豐商業銀行台北分行帳戶（下稱系爭帳戶）由其代收。
    詎相對人有48筆訂單（下稱系爭交易）貨款迄未支付，爰請
    求相對人給付美金129萬6,620.97元。原法院以相對人為外
    國法人，系爭交易履行地在越南、美國，我國法院就本件訴
    訟無國際管轄權，復不能為民事訴訟法第28條之移送裁定，
    依民事訴訟法第249條第1項第2款規定駁回抗告人對相對人
    之訴及假執行之聲請。
二、抗告意旨略以：全億公司與相對人自107年3月起進行本件系
    爭貨品之其他交易與系爭交易為同一模式，該等其他交易之
    貨款業經相對人匯入系爭帳戶，可證兩造確有約定待付之貨
    款均應匯入系爭帳戶，該帳戶銀行所在地即為系爭交易之債
    務履行地，原法院自有管轄權；況系爭交易之爭議在於相對
    人片面終止契約拒付貨款，即與付款地相關，且本件判決之
    作成無不便利法庭原則之適用。爰提起本件抗告，請求廢棄
    原裁定。
三、按受訴法院有無管轄權，乃法院應依職權調查之事項，民事
    案件涉及外國人或構成案件事實中牽涉外國地者，即為涉外
     民事事件，應依涉外民事法律適用法，定法域之管轄及法
    律之適用。又關於涉外事件之國際管轄權誰屬，涉外民事法
    律適用法固未明文規定，惟受訴法院尚非不得就具體情事，
    類推適用國內法之相關規定，以定其訴訟之管轄（最高法院
    108年度台抗字第171號裁判意旨參照）。次按，因契約涉訟
    者，如經當事人定有債務履行地，得由該履行地之法院管轄
    。民事訴訟法第12條定有明文。是項約定，雖不以書面或明
    示為限，惟必以當事人有約定債務履行地之意思表示合致，
    始有該條規定之適用（最高法院106年度台抗字第642號裁定
    意旨足參)。
四、經查，全億公司為我國法人，相對人為外國法人，兩造因契
    約涉訟，具涉外因素，屬涉外民事事件，依前揭說明，應類
    推適用我國民事訴訟法之規定認定國際管轄權之有無。抗告
    人固主張兩造自107年3月起就系爭貨品之其他交易，貨款均
    由相對人匯入系爭帳戶，系爭交易為同一模式，亦以系爭帳
    戶之銀行所在地為債務履行地，依民事訴訟法第12條規定，
    原法院有管轄權云云。惟相對人否認兩造有債務履行地之合
    意，而依CHIIEH YUNG公司與相對人簽訂之交易確認書（原
    審卷第45至98頁），並無約定貨款給付方式或地點之記載；
    另抗告人所提107年12月5日、12月12日電子郵件，雖通知相
    對人將兩造其他交易之貨款匯入系爭帳戶，然上開郵件之寄
    件者為美國加州C&C International Group公司之Wilfred L
    iu，並非抗告人，縱屬同一集團或關係企業，亦難僅以該公
    司員工寄發通知匯款之電子郵件，即認兩造間之交易包含系
    爭交易在內，均約定貨款匯入系爭帳戶；況金融機構帳戶取
    款或匯款方式多樣，且當事人未必臨櫃取款或匯款，自無從
    僅因曾匯款至系爭帳戶，即認定雙方有約定以該帳戶之銀行
    所在地作為債務履行地；如抗告人得指定匯款帳戶，憑以作
    為管轄依據，除契約另有約定外，無異容任抗告人得以己意
    向任何國家或法院起訴，創設管轄權，顯與民事訴訟法第12
    條規定經當事人約定債務履行地之要件不符。此外，抗告人
    未就兩造約定以原法院轄區所在地或國內其他地區，作為債
    務履行地之其他積極證據以實其說，依前開說明，即無從認
    定原法院有管轄權或得移送管轄。從而抗告人向無管轄權之
    原法院起訴，且不能裁定移送，抗告人之起訴即屬不合法，
    原審裁定駁回其訴，核無不合。抗告意旨指摘原裁定不當，
    求予廢棄，為無理由，應予駁回。
五、據上論結，本件抗告為無理由，爰裁定如主文。　
中　　華　　民　　國　　109 　年　　10　　月　　14　　日
                  民事第二十庭  
                      審判長法  官  周祖民
                            法  官  鄭威莉
                            法  官  馬傲霜
正本係照原本作成。
本裁定除以適用法規顯有錯誤為理由外，不得再抗告。如提起再
抗告，應於收受送達後10日內委任律師為代理人向本院提出再抗
告狀。並繳納再抗告費新臺幣１千元。
中  　華　　民　　國　　109   年　　10 　月     14　  日
　　　　　　　　　　　　　  書記官  劉文珠